【裁判字號】    97,簡,11
【裁判日期】    970930
【裁判案由】    拆屋還地
【裁判全文】
臺灣士林地方法院民事判決                97年度簡字第11號
原      告  甲○○
訴訟代理人  蘇美玲律師
被      告  乙○○
上列當事人間請求拆屋還地事件，本院於民國年月日言詞辯論終
結，判決如下：
    主      文
被告應將坐落在臺北市○○區○○段二小段四七地號土地上門牌
號碼臺北市○○○路○段一六一巷二之五號房屋，占用如附圖標
示Ａ、Ｂ、Ｃ部分所示，面積各為八十六平方公尺、十三平方公
尺、三平方公尺之主建物、雨遮、水塔拆除，並將占用土地返還
原告及全體共有人。
訴訟費用由被告負擔。
本判決得假執行。
    事實及理由
一、按訴狀送達後，原告不得將原訴變更或追加他訴，但被告同
    意、請求基礎事實同一者，不在此限。被告於訴之變更或追
    加無異議，而為本案之言詞辯論者，視為同意變更或追加，
    民事訴訟法第255 條第1 項第1 款、第2 款及第2 項定有明
    文。本件原告於訴訟程序進行中，變更以乙○○為被告，主
    張其為無權占用原告所有土地而為請求，核其所為係屬訴之
    變更，惟其所主張之基礎事實，仍與原訴主張者相同，且被
    告對此並無異議而為本案之言詞辯論（見本院民國97年8 月
    19日言詞辯論筆錄），揆之首揭規定，自屬可許。
二、原告起訴主張：坐落臺北市○○區○○段2 小段47地號土地
    （下稱系爭土地）係原告與訴外人陳錦梅、陳義軒所共有，
    原告應有部分為5 分之1 。詎被告所有門牌號碼臺北市○○
    ○路○ 段161 巷2 之5 號1 樓房屋（下稱系爭房屋）之主建
    物、雨遮及水塔，各無權占用該土地如附圖所示之A 、B 、
    C 部分，原告知悉後即委請律師以臺北民權郵局第880 號存
    證信函催告被告出面商討處理方案，惟被告僅來電推諉，旋
    即置之不理。為此，依民法第767 條、第821 條規定，訴請
    被告拆除無權占用之房屋主建物、雨遮及水塔，並將占用土
    地返還全體共有人等語，並聲明求為判決如主文第一項所示
    ，及願供擔保，請准宣告假執行。
三、被告則以：被告早自民國40年至50年間起，即居住在系爭土
    地上，而系爭土地原為被告之父向地主所承租，早期僅口頭
    約定，並未簽定書面契約。後地主過世，被告不知繼受人為
    何人，因而無繼續給付租金。系爭房屋確為被告繼承而為所
    有人，原告要求拆遷，應給予相當之補償云云置辯，並聲明
    求為判決：駁回原告之訴。
四、經查：
  (一)如下事項為兩造所不爭執：不爭執事項
  1.系爭土地由原告及訴外人陳錦梅、陳義軒所共有，應有部分
    分別為5 分之1 、10分之6 、10分之2 。
  2.系爭房屋之主建物、雨遮及水塔，各占用系爭土地如附圖編
    號Ａ、Ｂ、Ｃ部分所示，占用面積分為86平方公尺、13平方
    公尺、3 平方公尺，合計為102 平方公尺。
  3.系爭房屋為被告繼承而取得所有權，房屋稅之納稅名義人亦
    為被告。
  (二)上開事實，且有土地謄本（本院卷第8 頁以下）、納稅證明
    14紙（本院卷第42頁以下）、臺北市松山地政事務所土地複
    丈成果圖（本院卷第28頁），在卷可按，並經本院履勘現場
    查明屬實，有勘驗筆錄（本院卷第22頁以下），附卷可稽，
    均堪認為真實。
五、按「所有權人對於無權占有或侵奪其所有物者，得請求返還
    之；對於妨害其所有權者，得請求除去之。」；「各共有人
    對於第三人，得就共有物之全部為本於所有權之請求。但回
    復共有物之請求，僅得為共有人全體之利益為之。」，民法
    第767 條前段、中段及第821 條各定有明文。系爭土地為原
    告雨第三人所共有，被告雖稱占用土地多年，且曾承租云云
    ，並提出當地里長蘇國賢所出具之證明書一紙為證（本院卷
    第41頁），然觀之證明書記載內容，縱認可採，亦僅係關於
    被告長時間居住該處事實之證明而已。此外，被告就其究竟
    有何法律上之正當權利可以占有使用系爭土地，則全未據提
    出任何證據加以證明，自難認被告有何占用系爭土地之法律
    上之正當權源，而被告所有之爭房屋主建物、雨遮及水塔，
    長期占用系爭土地如附圖標示Ａ、Ｂ、C 部分，面積各為86
    平方公尺、13平方公尺、3 平方公尺，其行為構成無權占有
    ，並已妨害所有權人行使所有權，依據上揭民法第767 條前
    段及中段規定，原告請求被告將占用系爭土地之上開房屋主
    建物、雨遮及水塔拆除，並將占用土地返還予原告及全體共
    有人，揆之上揭規定，已應認有據。至被告抗辯：原告應予
    補償云云，則核無法律上之依據，要不能因此妨礙或消滅原
    告請求權之行使，亦無礙於上開認定。
六、從而，原告主張依據民法第767 條、第821 條規定，訴請被
    告將坐落在系爭土地上之系爭房屋，占用如附圖標示Ａ、Ｂ
    、C 部分，面積各為86平方公尺、13平方公尺、3 平方公尺
    之主建物、雨遮及水塔拆除，並將土地返還原告及全體共有
    人，為有理由，應予准許。
七、本件係依民事訴訟法第427 條第1 項規定適用簡易程序所為
    被告敗訴之判決，依據民事訴訟法第389 條第1 項第3 款規
    定，應依職權宣告假執行，原告雖陳明願供擔保，聲請宣告
    假執行，應認僅係促使本院依職權宣告，自無別為准否判斷
    之必要。至兩造其餘攻擊防禦方法，經本院悉予審酌後，認
    均無礙於本件之判斷，於茲不贅。
八、據上論結，原告之訴為有理由，依民事訴訟法第78條、第43
    6 條第2 項、第390條第2 項判決如主文。
中    華    民    國    97    年    9     月    30    日
                  民事第一庭  法  官  蕭錫証
以上正本證明與原本無異。
如對本判決上訴，應於判決送達後20日內向本院提出上訴狀。
中    華    民    國    97    年    10    月    2     日
                              書記官  林立原


司法院資訊處製作；財團法人民間司法改革基金會備份。
